# 求助陈版：多次增资直至丧失控制权，个别报表如何对增资事项进行追溯调整

提问人：zzhuzhu123 时间：2020-10-21 19:08:00
陈老师您好！
想请教您关于 多次增资直至丧失控制权，个别报表如何追溯调整以前年度增资的会计处理问题。
本公司有一个下属子公司A。
1 、 2015 年以 7500 万元收购其65%的股权（其中含收购价高于A公司净资产的公允价 1000 万，收购前A公司净资产的公允价值为 1 亿），达到控制，个别报表按成本法核算；
2 、 2019 年子公司接受第一个新股东增资 2500 万元，本公司没有增资，本公司股权比例首次被稀释，增资后本公司股权比例为55%，不丧失控制权，仍然按成本法核算；
3 、 2020 年子公司接受第二个新股东增资 5000 万元，本公司没有增资，本公司股权比例再次被稀释，增资后本公司股权比例为45%，丧失了控制权，但对A公司有重大影响，改按权益法核算。
假设不考虑A公司期间损益的影响，即自 2015 年收购后，A公司期间净利润为 0
（A公司 2019 年增资前净资产公允价值为 1 亿，增资后净资产公允价值为1.25亿； 2020 年增资前净资产公允价值为1.25亿，增资后净资产公允价值为1.75亿）
请问陈老师， 2020 年子公司A接受增资后，本公司丧失对A公司的控制权，如何以权益法追溯调整 2019 年的增资事宜呢，有没有可供参考的计算步骤呢？
教材或者一些案例中经过会计处理后，个别报表的长期股权投资的经过权益法追溯调整后，账面价值等于A公司的净资产剩余股权+原收购溢价剩余股权。
2020 年增资使用一些通行的公式 5000 45%-7500(55%-45%)/55%=886.36万得出增资的损益，并增加长期股权投资的账面价值，此时长投的账面价值为7500+886.36=8386.36万
2019 年第一次增资如何计算对本公司长期股权投资的价值影响，使得长期股权投资的计算结果=A公司 2020 年净资产的公允价值 17500 45%+收购溢价的剩余部分（1000/65%45%）=8567.31万元呢？ 即 2019 年第一次增资的追溯调整需要使得结果等于8567.31-8386.36=180.95万元
以权益法追溯调整 2019 年第一次增资的影响时，是否按原来的成本法的账面价值结转成本，并考虑 2020 年增资事件对 2019 年增资事件的股权比例稀释的影响；或者是否应将两次增资视同一次增资共同追溯调整 2019 年和 2020 年的增资事宜呢？

回答人：chenyiwei
在丧失控制权的时点，根据《企业会计准则解释第 7 号》第一条的规定计算丧失控制权的损益。这是根据丧失控制权时点上的情况计算的。
如果后续的两次增资不构成一揽子交易，则在个别报表层面就权益法对剩余股权（45%）的权益法核算并追溯调整，是基于该45%最初于 2018 年取得时的成本以及对应的可辨认净资产公允价值，即追溯后个别报表层面对该45%的股权比例是按权益法核算，其余比例是按成本法核算。对该45%的股权比例按权益法追溯调整时，包括对 2019年、 2020 年两次少数股东增资时所增加的权益，按照45%确认本企业应享有的份额并增加“长期股权投资——其他权益变动”和“资本公积——其他资本公积”。